臺灣板橋地方法院交通事件裁定　　　　96年度交聲字第540號
原處分機關　交通部公路總局臺北區監理所
異　議　人
即受處分人　甲○○
上列受處分人因違反道路交通管理處罰條例案件，對於交通部公
路總局臺北區監理所於中華民國九十六年四月十七日以北監營裁
字第四０─ＣＶ0000000號違反道路交通管理事件裁決書
所為之裁決處分（原舉發案號：臺北縣政府警察局九十六年三月
八日北縣警交字第ＣＶ0000000號）不服，聲明異議，本
院裁定如下：
    主  文
原處分撤銷。
甲○○不罰。
    理  由
一、原處分意旨略以：異議人即受處分人甲○○於民國九十六年
    一月三十一日上午十時二十三分許，駕駛車號七八六─ＮＤ
    號營業小客車，在臺北縣新莊市○○路與建國一路之交岔路
    口，因「闖紅燈」之違規事實，經警掣單逕行舉發，乃依道
    路交通管理處罰條例第五十三條第一項之規定，裁處罰鍰新
    臺幣（下同）二千七百元。異議人則以：伊當時駕駛上開營
    業小客車行經前揭路口，見燈光號誌為綠燈，正欲左轉建國
    一路時，因當時對向車輛眾多，致伊無法順利左轉，須等待
    對向車道已無來車，始能完成左轉；伊當時係中正路綠燈時
    即已路口停車等待左轉，並非係紅燈後始穿越停止線而左轉
    進入建國一路，伊並無闖紅燈之違規事實等語，表明不服而
    提出異議。
二、按汽車駕駛人，行經有燈光號誌管制之交岔路口闖紅燈者，
    處一千八百元以上五千四百元以下罰鍰，道路交通管理處罰
    條例第五十三條第一項定有明文規定。又交通警員掣單舉發
    違反道路交通管理處罰條例所列之違規事實，本質上為行政
    處分，係公務員基於職務上權力，依法就特定之具體事件所
    為具有公法上效果之單方行政行為，基於公務員為公法上行
    為具有公信力之原則，該行政處分當可被推定為真正，惟因
    受處分人聲明異議，並否認有交通違規之事實，本院即應調
    查相關事證，以為判斷，合先敘明。
三、本件異議人甲○○於九十六年一月三十一日上午十時二十三
    分許，駕駛車號七八六─ＮＤ號營業小客車，在臺北縣新莊
    市○○路與建國一路口（非黃網線區），左轉建國一路時，
    為警拍照逕行舉發之事實，業據異議人陳明在卷，並有上開
    舉發違反道路交通管理事件通知單、臺北縣政府警察局新莊
    分局九十六年三月二十二日北縣警新交字第０九六００一一
    ００二號書函各一紙在卷可稽，堪信屬實。惟異議人於本院
    調查時堅決否認有在紅燈亮起後仍通過停止線而違規闖越紅
    燈左轉之行為，並以前詞置辯。
四、經查，本件舉發警員乙○○於本院調查時證稱：新莊市○○
    路口變紅燈時，伊看不到異議人上開車號七八六─ＮＤ號營
    業小客車當時係在路口之停止線前或之停止線後方，因伊當
    時人在（天）橋上，看不道路面之停止線等語，故證人乙○
    ○於舉發當時並未目擊異議人駕駛上開營業小客車於新莊市
    ○○路之號誌轉換成紅燈前仍未通過中正路之停止線之情形
    ；又觀諸卷附之舉發採證照片，固可看出當時新莊市○○路
    之號誌紅燈時，異議人駕駛之車號七八六─ＮＤ號營業小客
    車與其他數台車輛正在該中正路與建國一路交岔路口依序左
    轉建國一路，但依據上開採證照片亦無法顯示異議人上開車
    輛究係於中正路紅燈時即闖越停止線而停在路口處等待左轉
    ，或於中正路口綠燈或黃燈時即已通過該停止線，但因中正
    路對向車道行駛車輛眾多而導致異議人之車輛於中正路紅燈
    前仍無法順利左轉通過該路口，使得該車左轉進入建國一路
    時上開中正路之號誌已轉為紅燈。是證人乙○○上開證詞及
    上述採證照片所示，警員乙○○於本件舉發違規當時所站立
    之位置，並無法目擊異議人之汽車於中正路號誌變成紅燈時
    確有闖越停止線之行為，而上開採證照片，亦僅顯示當時紅
    燈亮起若干時間後，見異議人之營業小客車在路口左轉之情
    形，尚難遽以推認異議人於中正路紅燈時有闖越停止線而停
    在路口處等待左轉之違規事實，是本件自不得僅以警員上開
    證詞及上開採證照片，即遽認異議人車輛係中正路號誌轉換
    為紅燈後始通過路口而有闖紅燈左轉之違規事實。另衡諸上
    開交岔路口之路況，在中正路紅燈亮起後，同交岔路口之建
    國一路之數台車輛隨即因綠燈而駛出，且異議人之營業小客
    車前方亦有多台車輛先後依序左轉建國一路之情形，此觀之
    上開採證照片自明，是異議人辯稱其駕駛上開車輛於中正路
    綠燈時即通過停止線，但因對向車道之車輛眾多，致無法順
    利左轉等語，尚非無據。
五、綜上所述，本件無法排除因員警所處位置不能目擊異議人有
    闖紅燈之違規事實，而有誤判之可能性，而原處分機關未及
    審酌上開證據資料，逕為裁罰，尚有未洽。此外，本院復查
    無其他積極證據足認異議人有本件闖紅燈之違規情事，則本
    件異議為有理由，應由本院將原處分撤銷，另為不罰之諭知
    。
據上論斷，應依道路交通管理處罰條例第八十七條第二項、道路
交通案件處理辦法第二十條前段，裁定如主文。
中　　華　　民　　國　　96　　年　　8 　　月　　24　　日
                        交通法庭 法　官  楊 志 雄
以上正本證明與原本無異
如不服本裁定，應於裁定送達後五日內向本院提出抗告狀。
                                 書記官  陳 春 銘
中　　華　　民　　國　　96　　年　　8 　　月　　24　　日
